臺灣高等法院民事裁定　　　　　　
111年度勞抗字第38號
抗  告  人  DE LEON ROWEZA BATISLAON（羅薇珈）

代  理  人  吳龍偉律師（法律扶助律師）
上列抗告人因與相對人李美淑即福德護理之家間給付加班費等事
件聲請訴訟救助，對於中華民國111年3月17日臺灣臺北地方法院
111年度救字第973號裁定提起抗告，本院裁定如下：
    主  文
抗告駁回。
抗告費用由抗告人負擔。
    理  由
一、抗告意旨：相對人積欠伊加班費新臺幣（下同）32萬7052元
　　，應返還住宿費10萬0340元，合計42萬7392元，經伊提起原
    法院111年度勞簡字第98號給付加班費等事件（下稱系爭訴
    訟）。伊無資力支付訴訟費用，且經財團法人法律扶助基金
    會准予法律扶助，又非顯無勝訴希望，為此聲請訴訟救助。
　　原法院竟駁回伊聲請，實有違誤。爰提起抗告，請求廢棄原
    裁定，准許訴訟救助云云。
二、按我國訴訟救助與輔助制度如下：
　㈠「當事人無資力支出訴訟費用者，法院應依聲請，以裁定准
    予訴訟救助，但顯無勝訴之望者，不在此限」、「對於外國
    人准予訴訟救助，以依條約、協定或其本國法令或慣例，中
    華民國人在其國得受訴訟救助者為限」、「無資力支出訴訟
    費用之事由，應釋明之」、「釋明事實上之主張者，得用可
    使法院信其主張為真實之一切證據。但依證據之性質不能即
    時調查者，不在此限」，民事訴訟法第107條第1項、第108
    條、第109條第2項、第284條定有明文。次按若非挪用自己
    或家族所必須之生活費，將無法支出訴訟費用，且無籌措款
    項以支出訴訟費用之信用技能，方能謂之為無資力支出訴訟
    費用。至於低收入戶標準乃行政主管機關為提供社會救助所
    設立之核定標準，與有無資力支出訴訟費用之認定非必相關
    （最高法院97年度台聲字第963號裁定意旨參照）。再按所
    謂無資力係指窘於生活，且缺乏經濟信用者而言（最高法院
    43年台抗字第152號裁定意旨參照）。
　㈡「無資力或因其他原因無法受到法律適當保護者，得申請法
    律扶助」、「有下列情形之一者，經切結後推定為無資力，
    無須審查其資力：一、依就業服務法第46條第1項第8款至第
    10款引進之外國人」、「經分會准許法律扶助之無資力者，
    其於訴訟或非訟程序中，向法院聲請訴訟救助時，除顯無理
    由者外，應准予訴訟救助，不受民事訴訟法第108條規定之
    限制」，法律扶助法第13條第1項、第3項第1款、第63條亦
    定有明文。又「扶助案件之訴訟費用未逾新台幣三千元…，
    扶助律師得不聲請訴訟救助，逕向分會申請支付相關訴訟費
    用，或於代墊後向分會申請」，財團法人法律扶助基金會扶
    助律師辦理扶助案件應行注意事項第19條第1項定有明文。
　㈢「因確認僱傭關係或給付工資、退休金或資遣費涉訟，勞工
    或工會起訴或上訴，暫免徵收裁判費三分之二」，勞動事件
    法第12條定有明文。
　㈣依前開資料，訴訟救助涉及眾多法規，個別法規要件不盡相
    同，於具體個案中，自應綜合考量訴訟救助本質、對於弱勢
    者之保障、相關制度所為減免用或補助、當事人信用與技能
　　、訴訟救助之必要性等因素，以決定是否准許訴訟救助。
三、經查：
　㈠抗告人聲請訴訟救助，主張其屬於就業服務法第46條第1項第
    8款至第10款引進之外國人，已提出法扶基金會專用委任狀
    與審查表為證（見本院卷第15-19頁）；依前開資料，抗告
    人符合法律扶助法第13條第1項、第3項第1款、第63條之法
    律扶助要件。
　㈡然而，法律扶助法第13條第3項第1款（依就業服務法第46條
    第1項第8款至第10款引進之外國人，經切結後推定為無資力
　　，無須審查其資力）係104年7月6日所施行之一般性制度。
    嗣後，基於保障勞資雙方權益之目的，並考量勞動事件特性
    ，業於107年12月5日公布勞動事件法並在109年1月1日施行
    ；是以勞動事件（包含本國與外國勞工）亦適用勞動事件法
    ，應無疑義。又勞動事件法第12條就勞工請求工資之事件，
    暫免徵收裁判費三分之二，應已綜合考量勞動事件特性而輔
    助勞工暫免繳納部分裁判費，已適當減低有關請求工資事件
    之裁判費負擔。
　㈢其次，抗告人為依據就業服務法第46條第1項第8款至第10款
    引進之外國人（海洋漁撈工作、家庭幫傭及看護工作、為因
    應國家重要建設工程或經濟社會發展需要，經中央主管機關
    指定之工作），可知抗告人為具有一定專業技能之勞工，並
    受僱前來我國工作，在一般情形下，具有能力支付並非高額
    之訴訟費用。又抗告人109年薪資所得為28萬5600元，亦有
    原法院依職權調取稅務電子閘門財產所得調件明細表在卷（
　　見原審卷第15頁）。再依抗告人於系爭訴訟所提出110年10
    月27日新北市政府勞工局外籍勞工諮詢服務中心受理外國人
    申訴爭議協調會會議紀錄結論第2點，抗告人與相對人已合
    意於110年10月27日終止聘僱關係，雇主並同意勞方轉換雇
    主（見本院卷第28頁）；堪認抗告人得受雇於他人以繼續獲
    得薪資，並非毫無信用技能，衡情應非無資力繳納系爭訴訟
    裁判費2287元（加班費32萬7052元裁判費為3530元，暫免三
    分之二之餘額為1177元。返還住宿費10萬0340元裁判費為11
    10元。二者合計2287元）。是以抗告人聲請訴訟救助，依前
    揭規定，尚難准許。
四、從而，原裁定駁回抗告人聲請，並無違誤。抗告意旨指摘原
    裁定不當，聲明廢棄，為無理由，應予駁回，爰裁定如主文
    。
中　　華　　民　　國　　111 　年　　5 　　月　　31　　日
                    勞動法庭
                        審判長法  官  李慈惠
                              法  官  謝永昌
                              法  官  吳燁山
正本係照原本作成。
不得再抗告。
中　　華　　民　　國　　111 　年　　5 　　月　　31　　日
　　　　　　　　　　　　　    書記官  莊雅萍